【裁判字號】    89,訴緝,11
【裁判日期】    890928
【裁判案由】    偽造文書等
【裁判全文】
臺灣桃園地方法院刑事判決                          八十九年度訴緝字第一一號
    公訴人  臺灣桃園地方法院檢察署檢察官
    被  告  乙○○
右列被告因偽造文書等案件，經檢察官提起公訴（八十六年度偵字第一六五九六號）
，本院判決如左：
    主  文
乙○○無罪。
    理  由
一、本件公訴意旨略以：被告乙○○於民國（下同）八十五年十一月中旬左右，在桃
    園縣中壢市附近不詳處所，乘機竊取女友即告訴人李治璞所有放置隨身皮包之身
    分證一枚，得手後隨即於同年十二月三十一日持向中華電信股份有限公司（以下
    簡稱中華電信）中壢營運處偽填「李治璞」市內電話裝機申請書各該項目，並加
    蓋偽刻「李治璞」印章於該客戶簽章欄，足生損害於告訴人。案經告訴人訴請及
    桃園縣警察局中壢分局報請偵辦，因認被告涉有刑法第三百二十條第一項之竊盜
    罪及第二百十條、第二百十七條第一項之偽造文書罪嫌。
二、按犯罪事實應依證據認定之，無證據不得推定其犯罪事實；不能證明被告犯罪者
    ，應諭知無罪之判決，刑事訴訟法第一百五十四條、第三百零一條第一項前段分
    別定有明文。且認定犯罪事實所憑之證據，雖不以直接證據為限，間接證據亦包
    括在內，然無論直接或間接證據，其為訴訟上之證明，須於通常一般之人均不致
    於有所懷疑，而得確信其為真實之程度者，使得據之為有罪之認定，倘其證明尚
    未達到此一程度，而有合理性懷疑之存在時，即無從為有罪之認定，此有最高法
    院七十六年台上字第四九八六號判例意旨可資參照。又告訴人之告訴，本以使被
    告受刑事訴追為目的，故其陳述是否與事實相符，自應調查其他證據，以資審認
    ，茍其所為攻擊之詞，尚有瑕疵，則在此瑕疵未予究明以前，即不能據採為斷罪
    之基礎，此亦有最高法院六十九年台上字第一五三一號判例意旨參照。
三、本件公訴人認被告乙○○涉有上開竊盜及偽造文書等犯行，無非係以告訴人李治
    璞（以改名為甲○○）之指訴，並有電話裝機申請書及切結書各一份附卷可稽，
    為其主要論罪依據。然訊據被告乙○○堅決否認上開犯行，辯稱：並未竊取告訴
    人之身分證，亦未盜刻告訴人之印章，當時其係與告訴人同居於桃園縣中壢市○
    ○街二二號二樓，且係經告訴人同意後，始持告訴人之身分證、印章申請室內電
    話使用等語。經查：告訴人先於八十六年十一月二十三日警訊時，指訴其所有遭
    人持以申請辦理（０三）0000000號市內電話之身分證一張，係放置於皮
    包中，而於八十五年十一月間至桃園縣中壢市辦事時所遺失等語（偵查卷第六頁
    背面、第七頁），於偵查中則指稱伊與被告間係朋友關係，於八十五年十一月間
    發覺身分證遺失後隨即申請補發，不知被告持伊所遺失之身分證申辦市內電話使
    用等語（偵查卷第一三頁背面、第一四頁），嗣於本院審理時指訴伊所有之身分
    證及印章均放置於住處抽屜內，被告未經允許逕自持之辦理室內電話等語（本院
    卷第五一頁背面），告訴人對於身份證、印章究係遭竊或遭被告盜用及放置處所
    等細節，先後指訴不一，互異其詞，且被告與告訴人原係未婚夫妻關係，自八十
    五年間起至八十六年年中告訴人搬離時止，被告與告訴人均同居於桃園縣中壢市
    ○○街二二號二樓等事實，此業經告訴人於本院審理時指述在卷（本院卷第五一
    頁），而被告係在告訴人於八十六年年中搬離上開同居地點前之八十五年十二月
    三十一日，向中華電申請租用上開市內電話裝設於其與告訴人上開之同居地點使
    用，該市內電話之裝置費及電話費通知地址亦均為被告與告訴人上開之同居地點
    ，此亦有中華電信中壢營運處八十九年五月一日壢服密（八九）字第二二０號函
    及函覆之市內電話裝機申請書各一份附卷可稽（本院卷第九四頁至第九六頁），
    是以被告於八十五年十二月三十一日申辦上開市內電話時，被告與告訴人間甫完
    成訂婚儀式，並同居於裝設上開市內電話使用之地址等情觀之，二人感情應正值
    蜜月期，被告自無竊取告訴人之身分證、印章冒用告訴人名義申辦市內電話使用
    之理可言，且告訴人既尚與被告同居於上址至八十六年年中止，在此期間之電話
    費通知單又非均寄送至上址，則告訴人焉有不知上開市內電話係以伊名義申請辦
    理之可能，再告訴人補發身分證之時間係於八十五年十一月二十三日，而被告申
    辦上開市內電話之時間，則係在八十五年十二月三十一日，此觀諸附卷之桃園縣
    龜山鄉戶政事務所八十九年二月六日桃龜戶字第八九０九０四號函及函覆之補領
    國民身分證申請書、中華電信上開函覆之市內電話裝機申請書各一份之記載甚明
    （本院卷第二三頁、第二四頁、第九六頁），復經本院向桃園縣龜山鄉戶政事務
    所及中華電信調借上開補領國民身分證申請書及市內電話裝機申請書原本，送鑑
    定比照該二份申請書上所蓋用之「李治璞」印文二枚結果，告訴人該二份申請書
    上之「李治璞」之印文紋線大體疊合相符，此有法務部調查局鑑定通知書一份在
    卷可考（本院卷第一三六頁），足徵告訴人於本院審理時陳稱被告係於伊申請補
    發身分證前逕自竊取身分證、印章冒名申辦上開市內電話等語（本院卷第五二頁
    背面），均顯與事實不符，綜上所述，被告上開所辯，應屬可採，自不得僅憑告
    訴人上開存有瑕疵及與事實不符之指訴，逕認被告涉有上開竊盜及偽造文書等犯
    行，此外，復查無其他積極證據足證被告涉有公訴人所指之上開竊盜及偽造文書
    等犯行，揆諸前揭規定與判例意旨，自應依法為無罪判決之諭知。
據上論斷，應依刑事訴訟法第三百零一條第一項，判決如主文。`
本案經檢察官呂理銘到庭執行職務。
中      華      民      國    八十九    年      九      月    二十八    日
                              臺灣桃園地方法院刑事第五庭
                                  法  官   吳麗英
右正本證明與原本無異。
如不服本判決，應於判決送達後十日內向本院提出上訴狀( 應附繕本 )，上訴於
臺灣高等法院。
                                  書記官   江世亨
中        華        民        國   八十九   年   九   月    二十九    日


司法院資訊處製作；財團法人民間司法改革基金會備份。
